臺灣桃園地方法院刑事判決　　　　　　　100年度訴字第646號
公　訴　人　臺灣桃園地方法院檢察署檢察官
被　　　告　林偉孝
指定辯護人　本院公設辯護人彭詩雯
上列被告因強盜等案件，經檢察官提起公訴（100 年度偵字第
8040號），本院判決如下：
    主  文
林偉孝共同犯竊盜罪，累犯，處有期徒刑肆月；又共同犯攜帶兇
器強盜未遂罪，累犯，處有期徒刑貳年捌月。應執行有期徒刑貳
年拾月。
    事  實
一、林偉孝前於民國94年間，因殺人未遂案件，經臺灣苗栗地
    方法院（下稱苗栗地院）以94年度訴字第189 號判決，判處
    有期徒刑3 年，經臺灣高等法院臺中分院（下稱臺中高分院
    ）、最高法院分別以94年度上訴字第2519號、95年度臺上字
    第1917號判決，駁回上訴確定；又因家庭暴力防治案件，
    經苗栗地院以94年度易字第687 號判決，判處有期徒刑5 月
    確定，上開、2 罪，嗣經臺中高分院以95年度聲字第47
    6 號裁定，定應執行有期徒刑3 年3 月確定，復經苗栗地院
    以96年度聲減字第563 號裁定，減刑並定應執行有期徒刑3
    年1 月確定，嗣於98年4 月17日縮刑期滿執行完畢。詎不知
    悛悔，與真實姓名年齡均不詳綽號「小新」之成年男子（下
    均稱「小新」），均因缺錢購買毒品，竟鋌而走險，與「小
    新」共同意圖為自己不法所有，基於竊盜及強盜之犯意，謀
    議先竊取機車，再騎乘以行搶檳榔攤財物，而先後分別為下
    列行為：
  (一)林偉孝與「小新」2 人，於99年3 月24日下午1 時50分，在
    址設桃園縣桃園市○○路168 號之敏盛綜合醫院附近某處，
    見邱奕中所有之車牌號碼JNT-610 號重型機車停放在該處，
    趁無人注意之際，由林偉孝在旁把風，再推由「小新」持其
    所有自備之鑰匙1 把（非客觀上具危險性之兇器）啟動電門
    鎖發動引擎而竊取得手後，旋由「小新」騎乘前揭重型機車
    搭載林偉孝逃離現場。
  (二)林偉孝與「小新」竊得前揭機車後，「小新」旋騎乘前揭機
    車附載林偉孝，於同日下午2 時許，至桃園縣南崁路1 段30
    3 號「巧味檳榔攤」，由「小新」騎乘前揭機車等候在旁把
    風，再推由林偉孝進入該檳榔攤內，持客觀上具危險性足供
    兇器使用之水果刀1 把（未扣案，無證據證明為槍砲彈藥刀
    械管制條例之管制刀械）抵住該檳榔攤店員黃玉蓉左胸前，
    喝稱：「把錢拿出來」等語，惟黃玉蓉不從，回稱：「沒有
    錢」等語，且欲反抗之際，林偉孝隨即強行抓住黃玉蓉手臂
    制止其反抗（傷害黃玉蓉部分，未據告訴），而以上揭強暴
    、脅迫方式至使黃玉蓉不能抗拒，俟因黃玉蓉情急下，與林
    偉孝發生拉扯極力反抗，林偉孝見未能立時取財恐事跡敗露
    ，遂與「小新」騎乘前揭機車逃離現場而強盜未遂。
  (三)嗣因林偉孝於99年3 月26日凌晨4 時許，另涉犯強盜案件，
    員警顏輝展據報前往桃園縣桃園市○○路168 號敏盛綜合醫
    院前處理之際，林偉孝在有偵查權限之機關尚未發覺其上揭
    事實欄一(一)、(二)所示犯行前，即主動向承辦員警表明各該犯
    行，自首並接受裁判，始循線查獲上情。
二、案經桃園縣政府警察局桃園分局報告臺灣桃園地方法院檢察
    署檢察官偵查起訴。
    理  由
壹、證據能力部分：
    按被告以外之人於審判外之言詞或書面陳述，除法律有規定
    者外，不得作為證據。又被告以外之人於審判外之陳述，雖
    不符前4 條之規定，而經當事人於審判程序同意作為證據，
    法院審酌該言詞陳述或書面陳述作成時之情況，認為適當者
    ，亦得為證據，刑事訴訟法第159 條第1 項、第159 條之5
    第1 項分別定有明文。查本案認定事實所引用之卷證資料，
    除原已符同法第159 條之1 至第159 條之4 規定、及法律另
    有規定等傳聞法則例外規定，而得作為證據外，其餘卷證資
    料，並無證據證明係公務員違背法定程序所取得，檢察官及
    被告於審判程序中復均同意作為認定本件犯罪事實之證據，
    且本院審酌前揭陳述作成時之情況，並無違法取證之瑕疵，
    亦認以之作為證據為適當，是本件有關被告以外之人於審判
    外之言詞或書面陳述等供述證據，依前揭法條意旨，自均得
    為證據。
貳、實體部分：
一、訊據被告林偉孝對於上揭事實均坦承不諱，並有如下述所示
    證據為佐，茲分述如下：
  (一)事實欄一(一)所示普通竊盜部分：
  1.事實欄一(一)所示事實，業據被告於警詢、偵訊及本院審理時
    坦承不諱（見100 年度偵字第8040號卷，下稱偵卷，第3 至
    4 頁、第6 頁、第37頁；本院100 年度訴字第646 號卷，下
    稱本院卷，第46頁），核與被害人邱奕中於警詢、偵訊之指
    訴相符（見偵卷第11頁正、反面、第29 至30 頁），本案查
    獲過程各情，亦有證人即查獲時員警顏暉展於本院審理時證
    述在卷（見本院卷第43頁正、反面）。此外，並有贓物認領
    保管單、桃園縣政府警察局車輛尋獲電腦輸入單、協尋電腦
    輸入單各1 份、查獲現場失竊機車照片2 張在卷可稽（見偵
    卷第12至14頁、第16頁），足認被告自白與客觀事實相符，
    堪信屬實。
  2.雖扣案安全帽經送檢驗，鑑定結果認：本案編號03安全帽（
    採自JNT-610 號機車前置物籃）內微物檢出一男性DNA-STR
    型別，與被告DNA 型別不同，有內政部警政署刑事警察局99
    年5 月13日刑醫字第0990051612號鑑定書影本1 份附卷可參
    （見偵卷第15頁正、反面），惟被告於本院審理時供認：伊
    沒有戴安全帽等語（見本院卷第44頁正、反面），足見被告
    並未碰觸扣案安全帽，是扣案安全帽上未檢驗出被告指紋，
    尚符常情，自難為有利被告之認定，附此敘明
  (二)事實欄一(二)所示加重強盜未遂部分：
  1.事實欄一(二)所示事實，業據被告於警詢、偵訊及本院審理時
    坦承不諱（見偵卷第5 至7 頁、第37至38頁；本院卷第46頁
    ），亦據被害人黃玉蓉於警詢、偵訊指訴綦詳（見偵卷第10
    頁正、反面、第29至30頁），本案查獲過程各情，亦有證人
    即查獲時員警顏暉展於本院審理時證述在卷（見本院卷第43
    頁正、反面），足認被告自白與客觀事實相符，洵堪採信。
  (三)綜上，本案事證明確，被告上揭竊盜、加重強盜未遂之犯行
    ，洵堪認定，均應予依法論科。
二、論罪科刑部分：
  (一)核被告事實欄一(一)所為，係犯刑法第320 條第1 項之竊盜罪
    。
  (二)按刑法第321 條第1 項第3 款，係以行為人攜帶兇器為其加
    重條件，此所謂兇器，其種類並無限制，凡客觀上足對人之
    生命、身體、安全構成威脅，具有危險性之兇器均屬之，且
    祇須行為時攜帶此種具有危險性之兇器為已足，並不以攜帶
    之初有行兇之意圖為必要（最高法院79年臺上字第5253號判
    例意旨參照）。查被告於事實欄一(二)所示時、地所持之水果
    刀，雖未扣案，但一般係屬金屬材質，質地堅硬，客觀上足
    以危害人之生命、身體安全，自屬兇器。且被告斯時手持該
    水果刀，抵住被害人黃玉蓉左胸之危及生命重要部位，被害
    人黃玉蓉受此死亡威脅，已然無法抗拒，況被告為成年男子
    ，身強體壯，相較被害人黃玉蓉女子之孱弱，雖被害人黃玉
    蓉有加以反抗，惟相衡被害人黃玉蓉與被告2 者間實力懸殊
    ，苟非被告見被害人黃玉蓉抵抗，而未能立時取財恐事跡敗
    露作罷，被害人黃玉蓉豈能倖免遭強盜財物？益見被害人黃
    玉蓉實係無法抵禦，此情節自已達不能抗拒之程度，並核屬
    刑法第321 條第1 項第3 款之攜帶兇器之情形。又被告由「
    小新」附載至事實欄一(二)所示地點後，持刀抵住被害人黃玉
    蓉左胸前，喝稱：「把錢拿出來」等語，已著手實行強盜行
    為，因被害人黃玉蓉抵抗作罷而未取得財物，係屬未遂階段
    ，是核被告事實欄一(二)所為，係犯強盜罪，而有刑法第321
    條第1 項第3 款之攜帶兇器之情形，為同法第330 條第2 項
    、第1 項之攜帶兇器強盜未遂罪。至被告持水果刀抵住被害
    人黃玉蓉左胸前之恐嚇部分，為強盜行為之階段行為，為攜
    帶兇器強盜之高度行為所吸收，不另論罪（最高法院22年上
    字第2064號判例意旨參照）。
  (三)共同正犯：
  1.按現行刑法關於正犯、從犯之區別，最高法院所採見解，係
    以其主觀之犯意及客觀之犯行為標準，凡以自己犯罪之意思
    而參與犯罪，無論其所參與者是否犯罪構成要件之行為，皆
    為正犯，其以幫助他人犯罪之意思而參與犯罪，其所參與者
    ，苟係犯罪構成要件之行為，亦為正犯，必以幫助他人犯罪
    之意思而參與犯罪，其所參與者又為犯罪構成要件以外之行
    為，始為從犯；而按刑法上之幫助犯，固以幫助他人犯罪之
    意思而參與犯罪構成要件以外之行為而成立，惟所謂以幫助
    他人犯罪之意思而參與者，指其參與之原因，僅在助成他人
    犯罪之實現者而言，倘以合同之意思而參加犯罪，即係以自
    己犯罪之意思而參與，縱其所參與者為犯罪構成要件以外之
    行為，仍屬共同正犯，又所謂參與犯罪構成要件以外之行為
    者，指其所參與者非直接構成某種犯罪事實之內容，而僅係
    助成其犯罪事實實現之行為而言，苟已參與構成某種犯罪事
    實之一部，即屬分擔實施犯罪之行為，雖僅以幫助他人犯罪
    之意思而參與，亦仍屬共同正犯（最高法院25年上字第2253
    號、27年上字第1333號判例意旨參照）；又共同正犯在犯意
    聯絡範圍內之行為，應同負全部責任（最高法院91年臺上字
    第50號判例意旨參酌）。
  2.經查：雖被告就事實欄一(一)所示竊盜犯行，僅負責把風，未
    實際竊取被害人財物；而「小新」就事實欄一(二)所示加重強
    盜未遂犯行，亦僅負責把風、騎車接應被告，並未實際強盜
    被害人財物，然此舉對於其等前揭竊盜、強盜財物犯罪過程
    中，為不可或缺之犯罪分工，且被告及「小新」對於其等竊
    盜、強盜之行為均有認識，被告及「小新」為事實欄一(一)、
    (二)所示各竊盜、強盜犯行，亦未脫逸2 人間竊盜及強盜犯意
    聯絡範圍，承前揭判例意旨，其等自應在犯意聯絡範圍內之
    行為，同負全部責任，是被告、及「小新」確就本件竊盜、
    加重強盜犯行，均有犯意聯絡及行為分擔，洵堪認定。準此
    ，被告與「小新」，就事實欄一(一)、(二)所示各犯行間，有犯
    意聯絡及行為分擔，均為共同正犯。
  (四)被告所犯前開2 罪犯行，均犯意各別，行為互殊，應予分論
    併罰。
  (五)被告曾有如事實欄所載之犯罪科刑執行情形，有臺灣高等法
    院被告前案紀錄表1 份在卷可參，其受有期徒刑執行完畢，
    5 年以內故意再犯事實欄一(一)、(二)所示有期徒刑以上之2 罪
    ，均為累犯，各應依刑法第47條第1 項規定，均加重其刑。
    復被告事實欄一(二)所犯，為未遂犯，酌依刑法第25條第2 項
    規定減輕其刑。又被告於偵查機關尚不知其事實欄一(一)、(二)
    所示犯行前，主動向桃園縣政府警察局桃園分局偵查隊承辦
    員警顏暉展陳述前揭犯罪經過，表明其為行為人，而願受裁
    判之事實，業據證人顏暉展於本院審理時證述在卷（見本院
    卷第43頁正、反面），是被告於員警尚不知何人犯罪前，主
    動坦承其為犯罪行為人，符合刑法第62條前段自首之規定，
    就事實欄一(一)部分，酌予減輕其刑，並依法先加後減；就事
    實欄一(二)部分，酌予遞減輕其刑，並依法先加後遞減之。
  (六)爰審酌被告正值青壯年，不思以正途謀生，貪圖不勞而獲，
    恣意竊取他人財物，法治觀念淡薄，律己力不佳。又夥同「
    小新」，由其持客觀上足以危害人之生命、身體安全之水果
    刀，抵住被害人黃玉蓉左胸前，欲強取財物，因被害人黃玉
    蓉抵抗始作罷，稍有不慎，將致他人傷亡，惡性重大。惟念
    及被告犯罪後主動供述前揭犯罪，且迭於警詢、偵訊及本院
    審理時，均坦承不諱，犯後態度尚佳，而本案被告所竊前揭
    機車，業已歸還，有贓物認領保管單1 紙附卷可憑（見偵卷
    第12頁），被害人黃玉蓉並無實際財物損失，其等所受損害
    非鉅等一切情狀，各量處如主文所示之刑，並定其應執行刑
    ，以資儆懲。
  (七)沒收部分：
   1.扣案安全帽1 頂，非被告所有，且未使用於前揭犯罪，業
     據被告供承在卷（見本院卷第42頁反面、第44頁反面、第
     45頁），爰不予宣告沒收。
   2.未扣案使用於事實欄一(一)所示自備鑰匙1 支，為「小新」
     自己之機車鑰匙，業據被告供承在卷（見偵卷第4 頁），
     為「小新」日常生活騎乘自己機車所用，非違禁物；至未
     扣案水果刀1 把（檢察官起訴書事實欄誤載為扣案），固
     係被告所有，供犯事實欄一(二)之罪所用之物，惟業經被告
     丟棄，此經其供述在卷（見本院卷第42頁反面），爰均不
     予宣告沒收。另檢察官起訴書所指口罩1 個，未經扣案，
     且均未見於本案前揭犯罪使用，自不予宣告沒收，併此敘
     明。
據上論斷，應依刑事訴訟法第299 條第1 項前段，刑法第28條、
第320 條第1 項、第330 條第2 項、第1 項、第25條第2 項、第
47條第1 項、第62條前段、第51條第5 款，刑法施行法第1 條之
1 第1 項、第2 項前段，判決如主文。
本案經檢察官鍾信一到庭執行職務。
中    華    民    國   100    年    10    月    27    日
                  刑事第八庭    審判長法  官   劉為丕
                                      法  官   王育珍
                                      法  官   謝枚霏
以上正本證明與原本無異。
如不服本判決應於收受判決後10日內向本院提出上訴書狀，並應
敘述具體理由。其未敘述上訴理由者，應於上訴期間屆滿後20日
內向本院補提理由書(均須按他造當事人之人數附繕本)「切勿逕
送上級法院」。
                                      書記官   林舒涵
中    華    民    國   100    年    11    月    7     日
附錄本判決論罪之法條全文：
中華民國刑法第320 條第1 項（普通竊盜罪）
意圖為自己或第三人不法之所有，而竊取他人之動產者，為竊盜
罪，處5 年以下有期徒刑、拘役或5 百元以下罰金。
中華民國刑法第321 條（加重竊盜罪）
犯竊盜罪而有下列情形之一者，處6 月以上、5 年以下有期徒刑
，得併科新臺幣10萬元以下罰金：
一、侵入住宅或有人居住之建築物、船艦或隱匿其內而犯之者。
二、毀越門扇、牆垣或其他安全設備而犯之者。
三、攜帶兇器而犯之者。
四、結夥三人以上而犯之者。
五、乘火災、水災或其他災害之際而犯之者。
六、在車站、埠頭、航空站或其他供水、陸、空公眾運輸之舟、
    車、航空機內而犯之者。
前項之未遂犯罰之。
中華民國刑法第330條（加重強盜罪）
犯強盜罪而有第 321 條第 1 項各款情形之一者，處 7 年以上
有期徒刑。
前項之未遂犯罰之。